臺灣高雄地方法院刑事判決　　　　　　　 96年度訴字第789號
公　訴　人　臺灣高雄地方法院檢察署檢察官
被　　　告　甲○○
上列被告因偽造文書等案件，經檢察官提起公訴（95年度偵字第
11752 號），嗣因被告就被訴事實為有罪之陳述，本院並聽取當
事人之意見後，改由受命法官獨任依簡式審判程序審理，判決如
下：
    主  文
甲○○共同連續行使偽造之信用卡，累犯，處有期徒刑捌月。扣
案之偽造「乙○○」之國民身分證壹張、偽造之AIG 友邦國際信
用卡股份有限公司信用卡（卡號000000000000 0000 號）壹張、
家樂福大賣場及愛買吉安大買場之信用卡消費簽帳單上所偽簽之
「乙○○」署押各壹枚（共計貳枚）均沒收。
    事  實
一、甲○○前於民國89年間因涉犯強盜等案件，經台灣高雄地方
    法院、台灣高等法院高雄分院分別以88年度訴字第1119號判
    決、90年度上訴字第150 號判決就其所犯強盜罪部分判處有
    期徒刑3 年4 月、所犯詐欺罪部分判處有期徒刑10月、所犯
    傷害部分判處有期徒刑4 月確定，並定應執行有期徒刑4 年
    3 月確定，於90年6 月26日入監執行，於92年8 月25日因縮
    短刑期假釋出監，交付保護管束，於94年5 月20日保護管束
    期滿未經撤銷，視為執行完畢。詎其仍不知悔悟，於95年4
    月間，因積欠其友人李遠哲借款未還，竟意圖為自己不法之
    所有，與代李遠哲向其追討債務，真實姓名年籍不詳綽號「
    阿龍」之成年男子（以下簡稱「阿龍」），共同基於偽造公
    印文、偽造身分證明文件之犯意，由甲○○於95年4 月20日
    在高雄市立文化中心前，提供本人照片1 張予「阿龍」，由
    「阿龍」依其所取得乙○○之身分證統一編號、年籍、地址
    等資料，仿造正式之國民身分證製作身分證明文件1 張，並
    將甲○○所提供之照片張貼其上，復偽造「內政部印」之公
    印文於上開偽造之國民身分證上，而完成偽造之「乙○○」
    國民身分證1 枚，足生損害於乙○○及戶政機關對國民身分
    證核發管理之正確性。「阿龍」復另行起意向真實姓名年籍
    不詳之人購入偽造之AIG 友邦國際信用卡股份有限公司，卡
    號000000 0000000000 號，背面已簽署「乙○○」姓名之信
    用卡1 張。嗣「阿龍」於95年4 月21日中午，在高雄市大統
    百貨公司前，將上開偽造之「乙○○」國民身分證及信用卡
    各1 張交付予甲○○使用，由甲○○與「阿龍」共同基於行
    使偽造信用卡、行使偽造私文書及詐欺取財之概括犯意聯絡
    ，約定由甲○○前往各大賣場，模仿上開偽造信用卡背面「
    乙○○」之字跡，持上開偽造信用卡刷卡簽帳消費，每持偽
    卡簽帳消費新台幣（下同）一萬元，即可折抵債務八百元，
    而甲○○刷卡消費取得之商品則均交由「阿龍」處理。甲○
    ○遂偕「阿龍」及真實姓名年籍不詳，綽號「豬頭」之成年
    男子（以下簡稱「豬頭」），連續於95年4 月21日下午5 時
    16 分 許，在高雄縣鳳山市○○○路236 號家樂福大賣場，
    持上開偽造信用卡刷卡二萬七千九百元購買筆記型電腦1 部
    ，並於信用卡簽帳單上偽簽「乙○○」姓名，致不知情之大
    賣場店員誤認係乙○○本人刷卡付款消費，而交付該筆記型
    電腦1 部予被告，並由被告將之交由「阿龍」處理；再於95
    年4 月21日晚間6 時40分許，在高雄市○○區○○路171 號
    愛買吉安大賣場，以相同手法，持上開偽造信用卡刷卡三萬
    貳千零二十元購買華碩牌筆記型電腦1 部（價值三萬零九百
    元）及台灣大哥大電信公司儲值卡4 張（價值一千一百二十
    元），並於信用卡簽帳單上偽簽「乙○○」姓名，致不知情
    之店員蔡秉錡因而陷於錯誤交付上開商品予被告。嗣因其刷
    卡資料經機器判讀有異，經警據報前往現場，當場查獲甫結
    束交易，欲將貨品攜出商場之甲○○，「阿龍」、「豬頭」
    則趁隙逃逸，員警並自甲○○身上查扣偽造之「乙○○」國
    民身分證及偽造之上開信用卡各1 張。
二、案經高雄市政府警察局三民第二分局報告台灣高雄地方法院
    檢察署檢察官偵查起訴。
    理  由
壹、程序方面：
一、按除被告所犯為死刑、無期徒刑、最輕本刑為3 年以上有期
    徒刑之罪或高等法院管轄第一審案件者外，於法院行準備程
    序進行中，被告先就被訴事實為有罪之陳述時，審判長得告
    知被告簡式審判程序之旨，並聽取當事人、代理人、辯護人
    及輔佐人之意見後，裁定進行簡式審判程序；且受命法官行
    準備程序，與法院或審判長有同一之權限；又簡式審判程序
    之證據調查，不受刑事訴訟法第159 條第1 項、第161 條之
    2 、第161 條之3 、第163 條之1 及第164 條至第170 條規
    定之限制，刑事訴訟法第273 條之1 第1 項、第279 條第2
    項前段、第273 條之2 分別定有明文。
二、查被告甲○○所犯係死刑、無期徒刑、最輕本刑為3 年以上
    有期徒刑以外之罪，其於準備程序中就被訴事實為有罪之陳
    述，經法官告知簡式審判程序之旨，並聽取公訴人及被告之
    意見後，經本院裁定由受命法官獨任進行簡式審判程序，合
    先敘明。
貳、實體方面：
一、訊據被告就其於前揭時、地交付本人照片1 紙供「阿龍」偽
    造「乙○○」之國民身分證及信用卡各1 張，且持「阿龍」
    偽造之信用卡前往大賣場刷卡簽帳消費購物之事實，均坦承
    不諱，並供稱：伊因積欠李遠哲債務十萬餘元，「阿龍」表
    示伊可刷卡抵債，並由伊提供本人照片1 張供「阿龍」偽造
    身分證及信用卡，由伊持偽卡刷卡消費，每刷卡一萬元即可
    扣抵債務八百元，…伊取得該偽卡時，偽卡背面已簽寫「乙
    ○○」姓名，伊於刷卡時即模仿該「乙○○」字跡簽帳等語
    （見本院卷第18頁），而被告所持「乙○○」之國民身分證
    係屬偽造，亦據證人即被害人乙○○指述在卷（見警卷第11
    頁），另被告持以刷卡消費之AIG 友邦國際信用卡股份有限
    公司，卡號0000000000000000號，卡片背面簽署「乙○○」
    姓名之信用卡1 張，係屬偽卡，則有卷附友邦國際信用卡股
    份有限公司95年11月14日友字第95111400372 號函1 件可稽
    （見偵卷第29頁）。至於被告行使偽卡購物得手乙節，復有
    家樂福鳳山店刷卡消費簽帳單1 紙、愛買吉安高雄店刷卡消
    費簽帳單1 紙、愛買吉安高雄店統一發票1 紙、監視錄影畫
    面翻拍照片1 幀、現場查獲照片4 幀及扣案之偽造「乙○○
    」身分證1 張、偽造之AIG 友邦國際信用卡股份有限公司，
    卡號0000000000000000號信用卡1 張在卷足憑（見偵卷第32
    頁，警卷第22頁、第23頁、第27頁、第26頁）。被告前開自
    白核與事實相符，應屬可採。本案事證已臻明確，被告犯行
    洵堪認定。
二、按關於品行、能力、服務或其他相類之證書、介紹書，係指
    除例示性規定以外，所有公私機關所發給有關品行、能力、
    服務或其他相類之證書、介紹書而言，故國民身分證係屬刑
    法第212 條關於身分之證明文件，而「內政部印」之公印文
    則屬刑法第218 條第1 項規定之公印文。再者，於信用卡消
    費之簽帳單上簽名後交還特約商店收執，係表示持卡人確認
    簽帳單上記載之交易標的及金額，向發卡銀行請求撥付消費
    款項予特約商店之意，是該簽帳單含有收據及請款單之性質
    ，係屬刑法第210 條之私文書。故核被告所為係犯刑法第21
    8 條第1 項之偽造公印文罪、第216 條、第212 條之行使偽
    造特種文書罪、第201 條之1 第2 項之行使偽造信用卡罪、
    刑法第216 條、第210 條之行使偽造私文書罪、及刑法第33
    9 條第1 項之詐欺取財罪。被告與「阿龍」就其所涉上開五
    罪間，俱有犯意聯絡、行為分擔，為共同正犯（按本案尚無
    證據顯示，被告與「豬頭」間就上開犯行有何犯意聯絡、行
    為分擔。又被告行為後，95年7 月1 日施行之修正後刑法第
    28條規定，雖將原刑法第28條之法條文字「共同實施」修正
    為「共同實行」，惟於本案被告與「阿龍」所為前開犯行，
    無論依修正前、後之刑法第28條規定，均屬共同正犯，故此
    部分並無法律變更，而應適用裁判法時，即應現行有效之法
    律，附此敘明）。其中被告偽造特種文書（即「乙○○」之
    國民身分證）後復持以行使，其偽造之低度行為為行使之高
    度行為所吸收，不另論罪；另被告偽造私文書後復持以行使
    ，其偽造之低度行為為行使之高度行為所吸收，不另論罪。
    。次按「偽造國民身分證並偽造內政部公印加蓋其上者，依
    司法院院解字第3020號解釋及司法院大法官會議釋字第82號
    解釋，應成立刑法第212 條及第218 條第1 項之罪，並依同
    法第55條從一重處斷」，有最高法院81年台上字第1226號判
    決要旨可資參照，是被告所犯行使偽造特種文書罪與偽造公
    印文罪間有方法結果之牽連關係，應依修正前刑法第55條後
    段規定，從一重之偽造公印文罪處斷。又被告前開偽造公印
    文、行使偽造信用卡、行使偽造私文書及詐欺取財既遂犯行
    之目的均在以刷偽卡簽帳消費之方式取得財物，其間俱有方
    法結果之牽連關係，亦應依修正前之刑法第55條後段規定，
    從一重之行使偽造信用卡罪處斷（按被告行為後，95年7 月
    1 日施行之刑法已刪除刑法第55條後段關於牽連犯之規定，
    經比較修正前、後刑法第55條規定，被告所為前開犯行因具
    牽連犯關係，故依修正前之刑法第55條後段規定，應從一重
    罪處斷；惟依修正後之規定，則應依數罪併罰之規定分論併
    罰，故修正後之刑法規定並非較有利於被告，依刑法第2條
    第1 項之規定，應適用行為時之法律，即應適用修正前刑法
    第55條後段牽連犯之規定）。公訴人認被告所犯行使偽造信
    用卡罪與偽造公印文罪應分論併罰，容有未恰。被告先後兩
    次行使偽造私文書之行為，時間緊接，方法相同，觸犯構成
    要件相同之罪，顯係基於概括犯意為之，為連續犯，依修正
    前刑法第56條之規定，以一罪論，並加重其刑（按被告行為
    後，刑法第56條連續犯之規定，業於94年1 月7 日修正公布
    刪除，並於95年7 月1 日施行，則被告之犯行，因行為後新
    法業已刪除連續犯之規定，此刪除雖非犯罪構成要件之變更
    ，但顯已影響行為人刑罰之法律效果，自屬法律有變更，依
    新法第2 條第1 項規定，比較新、舊法結果，仍應適用較有
    利於被告之行為時法律即舊法論以連續犯，有最高法院95年
    第8 次刑事庭會議決議足資參照）。又被告前於89年間因涉
    犯強盜等案件，經本院、台灣高等法院高雄分院分別以88年
    度訴字第1119號判決、90年度上訴字第150 號判決就其所犯
    強盜罪部分判處有期徒刑3 年4 月、所犯詐欺罪部分判處有
    期徒刑10月、所犯傷害部分判處有期徒刑4 月確定，並定應
    執行有期徒刑4 年3 月確定，於90年6 月26日入監執行，於
    92 年8月25日因縮短刑期假釋出監，交付保護管束，於94年
    5 月20日保護管束期滿未經撤銷，視為執行完畢之事實，有
    台灣高等法院被告前案紀錄表1 件在卷可稽（見本院卷第6
    頁），其於徒刑執行完畢後，5 年內故意再犯有期徒刑以上
    之罪，依刑法第47條第1 項規定，為累犯，應加重其刑（按
    被告行為後，於95年7 月1 日施行之修正後刑法條固就累犯
    之定義、條項文字有所更易，惟
    本件無論依修正前之刑法第47條，或修正後之刑法第47 條
    第1 項之規定，均構成累犯，故上開法條文字之更易對被告
    而言並無有利或不利之情形，自不生新舊法比較之問題，自
    應逕依裁判時法，即依修正後之刑法第47條第1 項規定，論
    以累犯，並加重其刑）。本案被告有二種以上刑之加重事由
    ，應依法遞加之。
三、爰審酌被告年輕力壯，不思勞力賺取所得清償債務，竟與犯
    罪集團成員同謀行使偽卡取得貨品，使發卡銀行蒙受損失，
    其所為誠屬非是，自應受相當之刑事責難，惟念其犯後坦承
    犯行，態度良好，其因行使偽卡所取得之物品價值合計五萬
    九千零二十元，其中於愛買吉安大賣場行使偽卡所取得之物
    品（價值三萬二千零二十元）已經賣場取回，有贓物認領保
    管單1 件在卷足憑（見警卷第29頁），及被告之智識程度為
    高中畢業，家境小康等一切情狀，量處如主文所示之刑，以
    示懲儆。扣案之偽造「乙○○」身分證1 張，係被告所有，
    因犯罪所得之物，應依刑法第38條第1 項第3 款規定宣告沒
    收，至於偽造之「乙○○」國民身分證上「內政部印」公印
    文1 枚，係屬偽造國民身分證之一部分，自無庸重覆宣告沒
    收；另扣案之偽造AIG 友邦國際信用卡股份有限公司，卡號
    0000000000000000號，卡片背面簽署「乙○○」姓名之信用
    卡1 張，係屬偽卡，應依刑法第205 條之規定沒收之；至於
    本案被告於家樂福大賣場及愛買吉安大賣場之消費簽帳單上
    所偽簽之「乙○○」署押各1 枚（共2 枚），則應依刑法第
    219 條宣告沒收。
據上論斷，應依刑事訴訟法第273 條之1 第1 項、第299 條第1
項前段，刑法第2 條第1 項、第28條、第216 條、第210 條、第
212 條、第218 條、第339 條第1 項、修正前刑法第55條後段、
修正前刑法第56條、刑法第47條第1 項、第38條第1 項第3 款、
第205條、第219 條，刑法施行法第1條之1第1項，判決如主文。
本案經檢察官董秀菁到庭執行職務。
中　　華　　民　　國　　96　　年　　4 　　月　　7 　　日
                  刑事第八庭    法　官  賴文姍
以上正本證明與原本無異。
如不服本判決，應於判決送達後10日內，向本院提出上訴狀。
中　　華　　民　　國　　96　　年　　4 　　月　　7 　　日
                                書記官  王高山
附錄本判決論罪科刑法條：
刑法第216 條、第210 條、第212 條、第218 條、第33 9條第1
項
